【裁判字號】    97,交聲,166
【裁判日期】    970519
【裁判案由】    聲明異議
【裁判全文】
臺灣臺南地方法院交通事件裁定         97年度交聲字第166號
移送機關  交通部公路總局嘉義區監理所麻豆監理站
異議人即  甲○○
受處分人
上列受處分人因違反道路交通管理處罰條例案件，對於交通部公
路總局嘉義區監理所麻豆監理站民國九十七年二月二十六日所為
之裁決處分（處分案號：麻監裁罰字第裁７５－Ｍ000000
00號）聲明異議，本院裁定如下：
    主  文
異議駁回。
    理  由
一、原處分意旨略以：受處分人即異議人甲○○（下稱異議人）
    於民國九十七年一月二十四日八時二十分許，駕駛牌照號碼
    ９Ｎ－６０６２號自用一般小客車（下稱９Ｎ－６０６２號
    車），沿臺南縣麻豆鎮縣○○○○道路（下稱一七一線道路
    ）由東往西行駛，而直行通過該路與埤頭路之有燈光號誌管
    制之丁字型交岔路口（下稱本件交岔路口）時，闖越紅燈，
    遭臺南縣警察局麻豆分局埤頭派出所警員於同日開立南縣警
    交字第Ｍ00000000號舉發違反道路交通管理事件通
    知單（下稱本件舉發通知單）予以舉發，並經原處分機關即
    交通部公路總局嘉義區監理所麻豆監理站（下稱原處分機關
    ）認上揭違規事實明確，依道路交通管理處罰條例（下稱處
    罰條例）第五十三條第一項及第六十三條第一項第三款規定
    ，於九十七年二月二十六日以麻監裁罰字第裁７５－Ｍ00
    000000號號違反道路交通管理事件裁決書，對異議人
    裁處罰緩新臺幣（下同）二千七百元，並記違規點數三點（
    下稱原處分）。
二、聲明異議意旨略以：異議人於九十七年一月二十四日八時二
    十分許，駕駛９Ｎ－６０６２號車沿一七一線道路由東往西
    行駛，而直行通過本件交岔路口時，當時一七一線道路之號
    誌為綠燈，然異議人駕駛９Ｎ－６０６２號車通過該交岔路
    口後，見前方距離約十公尺處有一輛警車同向行駛，該警車
    並在９Ｎ－６０６２號車之前方迴轉，逆向繞至９Ｎ－６０
    ６２號車之後方，而尾隨９Ｎ－６０６２號車並鳴警笛，異
    議人遂將９Ｎ－６０６２號車駕至路邊停車，該警車之警員
    告知異議人有闖紅燈之情形，然異議人並無闖紅燈，而警員
    原係駕駛警車行駛於９Ｎ－６０６２號車之前方，其如何觀
    得異議人有闖紅燈之情事，且又無本件交岔路口之監視器拍
    攝畫面可為佐證，原處分容有不當，爰聲明異議請求撤銷原
    處分等語。
三、按汽車駕駛人，行經有燈光號誌管制之交岔路口闖紅燈者，
    處一千八百元以上五千四百元以下罰鍰，並記違規點數三點
    ，道路交通管理處罰條例第五十三條第一項、第六十三條第
    一項第三款分別立有明文。經查：
  (一)臺南縣警察局麻豆分局埤頭派出所警員以異議人於九十七年
    一月二十四日八時二十分許，駕駛９Ｎ－６０６２號車沿一
    七一線道路由東往西行駛，而直行通過本件交岔路口時，有
    闖越紅燈之違規行為為由，開立本件舉發通知單予以舉發，
    並經原處分機關以上揭違規事實明確，依處罰條例第五十三
    條第一項、第六十三條第一項第三款規定，以原處分裁處罰
    鍰二千七百元，並記違規點數三點等情，有本件舉發通知單
    及原處分各一份可稽。
  (二)證人即舉發本件違規之警員林俊仁除具結證稱：當時我駕駛
    巡邏車，與一位警專實習生沿一七一線道路由西向東行駛巡
    邏，在距離本件交岔路口約五、六十公尺時，一七一線道路
    已經為紅燈，我就減速沿內側車道行駛，而在快要扺達該路
    口之紅綠燈處時，看到沿一七一線道路由東向西行駛前來之
    ９Ｎ－６０６２號車，在本件交岔路口之一七一線道路之號
    誌已為紅燈之時，仍闖過停止線而通過路口，我見狀就駕駛
    巡邏車於埤頭派出所前方迴轉（按埤頭派出所位於本件交岔
    路口西北方），在迴轉而車頭尚未整個改向西方之時，闖紅
    燈之９Ｎ－６０６２號車就接近巡邏車之車身，我按喇叭示
    意該車停車，但９Ｎ－６０６２號車繼續向西行駛，我就尾
    隨９Ｎ－６０６２號車，並按喇叭及閃大燈，因為９Ｎ－６
    ０６２號車之車速不快，我加速尾隨該車約五、六十公尺，
    在快接近該車時，該車就往路邊靠，我將巡邏車停在該車後
    方，下車走至９Ｎ－６０６２號車之駕駛座，向異議人告知
    其有闖紅燈等語外，尚證稱：原本我開的巡邏車與異議人所
    駕之９Ｎ－６０６２號車係對向行駛，係如上開所述，９Ｎ
    －６０６２號車闖紅燈後，我才駕駛巡邏車迴轉尾隨該車，
    且在未超越該車之前，該車即已路邊停車，我並無駕駛巡邏
    車行駛在９Ｎ－６０６２號車前方之情形；再者號誌已為紅
    燈時，車輛仍尚未到達停止線，然該車到達停止線時不停而
    闖過停止線之情形，我才會判定為闖紅燈，遇到車輛在通過
    停止線時變換燈號，或進入路口而在尚未通過時變換成紅燈
    之狀況，我都不會取締以避免爭議，且本件取締當時為白天
    ，視線很好，亮度正常，而我之視力為一點０、一點二，未
    載眼鏡，約一百公尺之範圍內都看得很清楚，我看到９Ｎ－
    ６０６２號車闖紅燈時，約與該車距離五十公尺左右，且因
    我駕駛巡邏車行駛於一七一線道路由西向東之內側車道，從
    我的位置可以很清楚地看到９Ｎ－６０６２號車係在紅燈之
    狀態下，闖過停止線而闖紅燈等語至明。
  (三)從而，本件舉發違規之警員，係在距離本件交岔路口約五十
    公尺之短距離範圍，其視力達一點零以上而無近視，且其面
    向本件交岔路口，並駕駛巡邏車行駛於一七一線道路由西向
    東之內側車道，從其駕駛位置最靠近該路由東向西車道，而
    可清楚觀得沿該路由東向西車道行駛進入本件交岔路口之車
    輛之行進動向，且取締當時，係為視線良好，亮度正常之白
    日，警員觀看之視野範圍並未見有何受礙或不清之情況可言
    ，則警員係在短距離且視力良好、視線清楚無礙，並處於可
    清楚觀得沿一七一線道路由東向西行駛進入本件交岔路口之
    車輛之行進動態，復秉持確認沿一七一線道路由東向西行駛
    之車輛，係在通過進入本件交岔路口之停止線時，該一七一
    線道路之號誌必須已為紅燈之嚴格標準下，經親眼目擊９Ｎ
    －６０６２號車闖紅燈而予以攔停並開單舉發，應足以排除
    誤看或誤為判斷之疑慮，且警員執行公務時，本身即受有行
    政懲處責任之監督，且其到庭具結作證，須以刑事責任擔保
    其證言之真實性，並再參以警員與異議人毫不相識，並無故
    舊怨隙，更況警員林俊仁亦稱：於舉發當時，上級並無要求
    要加強取締闖紅燈，且當時我執勤之主要目的為巡邏，遇有
    違規才舉發，即使未為任何舉發亦無妨，當時根本無績效之
    壓力等語，是舉發之警員並無藉由開立罰單獲取績效之考量
    ，衡情應無設詞虛構違規情節之必要等情綜合以觀，上開警
    員證述之本件違規及舉發之過程情節，應可採信。
  (四)異議人固稱其係駕駛９Ｎ－６０６２號車沿一七一線由東往
    西行駛而直行通過本件交岔路口後，方見前方距離約十公尺
    處有一輛警車同向行駛，當時９Ｎ－６０６２號車之車速約
    時速三、四十公里，該警車並在９Ｎ－６０６２號車之前方
    迴轉，逆向繞至９Ｎ－６０６２號車之後方，而尾隨９Ｎ－
    ６０６２號車並鳴警笛示意異議人停車等語，惟此與前開證
    人林俊仁所證之駕駛警車進行取締之行進過程情節相左，且
    若異議人得以看見前方距離約十公尺處有警車同向行駛，並
    可觀得該警車於９Ｎ－６０６２號車之車前迴轉，而逆向繞
    至９Ｎ－６０６２號車之後方尾隨之過程，足見９Ｎ－６０
    ６２號車與前方同向行駛之警車之間應有相當之反應時間，
    則在９Ｎ－６０６２號車之車速僅時速三、四十公里之低速
    ，並非高速行駛，而警車業已同向行駛在９Ｎ－６０６２號
    車前方，二車間復有相當之反應時間而非緊貼跟隨之情狀下
    ，依一般駕駛常態及情理，此時同向行駛在９Ｎ－６０６２
    號車前方之警車，大可直接在９Ｎ－６０６２車之車前攔阻
    行進，即可促使９Ｎ－６０６２車停車，實無大費周章迴轉
    至９Ｎ－６０６２車之後方才進行尾隨攔阻之動作，反而造
    成９Ｎ－６０６２車前方存有加速逃離之空間而可能陷於取
    締失敗之窘境之理，是異議人上開所陳，與常情不符，無可
    為採。
  (五)又一七一線道路由東向西方向之道路，雖設有監視器，惟因
    距離本件違規日期已逾十四日之保存期間，已無法調閱畫面
    ，有臺南縣警察局麻豆分局九十七年三月二十六日南縣麻警
    偵字第０九七０００四０五五號函可稽，然林俊仁業證稱：
    上開監視器係警局所裝設，但我因承辦過在本件交岔路口發
    生之搶奪、竊盜案件，而看過得知該監視器拍攝之範圍，係
    對著已通過該口之車輛，並未針對該路口拍攝，無法由監視
    器之拍攝顯示有無闖紅燈等語，再者，交通違規之舉發有「
    當場舉發」及「逕行舉發」方式，由於逕行舉發之受處分人
    並無當場向舉發警員辯駁、陳述意見之機會，故現行法制就
    逕行舉發之條件多所限制，例如規定須以科學儀器取得違規
    證據資料（處罰條例第七條之二第一項第七款）。至於當場
    舉發之交通違規事件，鑒於交通違規事實往往驟然而現、稍
    縱即逝，若硬性要求舉發警員不分違規情節，一律必須預留
    證據，俾便事後提出供法院審查，除現實技術可行性之困難
    外，將大幅提高交通管理之成本，並嚴重削弱道路交通管理
    之行政效能，此絕非立法者制定道路交通管理法規之本意，
    故舉發交通違規行為之行政處分，除應遵循公正、公開與民
    主之程序，確保依法行政之原則，以保障人民權益，如何同
    步提高行政效能，亦應一併兼顧（行政程序法第一條規定參
    照），此亦係現行法制就若干類型之行政處分明文規定可免
    記明理由，或毋需給予當事人陳述意見機會之故（行政程序
    法第九十七條、第一百零三條規定參照）。據此，倘受處分
    人遭受舉發之交通違規事實，僅有舉發違反道路交通管理事
    件通知單及裁決書等書面資料可參，而上載情節顯有違背論
    理法則、經驗法則，乃至與認定事實不符（刑事訴訟法第一
    百五十五條第一項參照）之狀況存在，自不得遽認受處分人
    確有交通違規之事實，否則不啻自我貶損法院事後審查舉發
    交通違規處分之制度功能，猶有甚者，勢將降低交通主管機
    關提升取締交通違規技術及添購科技採證設備之誘因，終將
    侵蝕人民對於法秩序、乃至司法制度之信賴。反之，設若舉
    發警員到庭結證違規情節屬實，且提出支持舉發違規可憑信
    性之相關佐證，又查無設詞構陷或舉發錯誤之事證，自堪據
    以認定違規情節應屬事實，其舉發程序自無違誤。依前開所
    述，舉發本件違規之警員，證述之本件違規及舉發之過程情
    節明確，復在短距離兼視力良好、視線清楚無礙之客觀條件
    ，並可注意違規車輛之行進動態，以及秉持嚴格之取締標準
    而足以排除誤看或誤為判斷之疑慮之下，始為舉發，復未見
    有何設詞構陷或舉發錯誤之事證存在，其舉發程序難認有何
    違誤，尚不能僅因未見存有拍攝本件交岔路口之畫面，即遽
    認該舉發程序具有錯誤。
  (五)綜上所述，異議人駕駛９Ｎ－６０６２車沿一七一線道路由
    東向西行駛，而行經本件有燈光號誌管制之交岔路口時，有
    闖越紅燈之違規事實，堪予認定，原處分機關據以依處罰條
    例第五十三條第一項及第六十三條第一項第三款等規定，並
    參酌違反道路交通管理事件統一裁罰標準表等相關內容，裁
    處如原處分所示之處罰，並無違誤，本件異議為無理由，應
    予駁回。
四、據上論斷，應依道路交通案件處理辦法第十九條，裁定如主
    文。
中    華    民    國    97    年    5     月    19    日
                    交通法庭  法  官  陳威龍
以上正本證明與原本無異。
如不服本裁定，應於收受送達後5日內向本院提出抗告狀。（應
附繕本）
                              書記官  鄭吉裕
中    華    民    國    97    年    5     月    19    日


司法院資訊處製作；財團法人民間司法改革基金會備份。
